【裁判字號】    97,訴,645
【裁判日期】    970430
【裁判案由】    損害賠償
【裁判全文】
臺灣臺中地方法院民事判決               97年度訴字第645號
原      告  華南產物保險股份有限公司台中分公司
法定代理人  戊○○
訴訟代理人  丙○○
被      告  丁○○
                        號
                      （現於台中看守所羈押中）
            乙○○
                      （現於臺灣臺中監獄台中分監執行中）
被      告  甲○○
                        367.
上一人
訴訟代理人  張志新律師
被      告  己○○
上列當事人間請求損害賠償事件，經於民國97年04月16日言詞辯
論終結，本院判決如下：
    主    文
被告丁○○應給付原告新臺幣2,385,450 元，及自民國97年03月
21日起至清償日止，按週年利率百分之5 計算之利息。
原告其餘之訴駁回。
訴訟費用由被告丁○○負擔。
本判決第一項於原告以新臺幣800,000 元為被告丁○○供擔保後
，得假執行；但被告丁○○如以新臺幣2,385,450 元為原告供擔
保後，得免為假執行。
原告其餘假執行之聲請駁回。
    事實及理由
甲、原告方面：
  一、聲明：被告應連帶給付原告新台幣（下同）2,385,450元
      ，及自起訴狀繕本送達被告最後之日之翌日（即民國97年
      03月21日）起至清償日止，按週年利率百分之5 計算之利
      息。並願供擔保，請准宣告假執行。
  二、陳述：
      （一）請求權基礎：保險法第53條、民法第185條、第196
            條規定事實及理由：
      （二）原告所承保被保險人「財盟小客車租賃股份有限公
            司」所有之車牌號碼DD-5857號自小客車，前由訴
            外人「人喜緣有限公司」代表人耿龍杰承租使用，
            訴外人耿龍杰於民國94年02月02日許將系爭DD-585
            7 號自小客車交付設於台中縣豐原市○○路54-1號
            之洗車廠洗車時，遭竊盜集團成員何俊興、許青海
            二人進入洗車廠內調換鑰匙，再於同日18時許進入
            訴外人耿龍杰位於臺中市○區○○街2 段27巷12號
            住處地下室停車場內，竊取系爭DD-5857 號自小客
            車得手。訴外人耿龍杰於同日21時30分許向台中市
            警察局第三分局勤工派出所報案失竊，被告等人嗣
            經法院判處常業竊盜罪刑。
      （三）原告所承保之DD-5857 號自小客車失竊後，原告已
            依竊盜保險契約之約定，賠付被保險人2,385,450
            元〔計算式：2,790,000 （保險金額）×95% （一
            個月以上、未滿二個月折舊率）×90% （扣自負額
            ）﹦2,385,450 元〕，有被保險人簽立之賠款滿意
            書可參，原告依保險法第53條之規定取得代位權。
            而不法毀損他人之物者應向被害人賠償其物因毀損
            所減少之價額，民法第196 條定有明文，因被告迄
            今無賠償之意，原告為此依民法第185 條及保險代
            位之規定提起本件訴訟。被告等人均屬竊車集團及
            解體的成員，依法屬共同正犯，應負共同侵權行為
            賠償責任。
    三、證據：提出汽車保險單、牌照登記書、原廠證明書、完
        稅證明書、車輛失竊證明單、臺灣高等法院臺中分院95
        年度上訴字第1890號刑事判決、理賠計算書、賠款滿意
        書等為證。
乙、被告方面：
  一、聲明：原告之訴駁回，如受不利判決，願供擔保，請准宣
      告免為假執行。
  二、陳述：
      （一）被告丁○○部分：刑事案件被告丁○○目前在上訴
            審理中，原告的主張被告丁○○不同意，另引用刑
            事案件中之理由。
      （二）被告乙○○部分：刑事部分被告乙○○雖然沒有上
            訴，但是系爭車輛不是被告乙○○所竊取的。系爭
            車輛是在被告乙○○加入竊車集團之前的事情，不
            能要求被告乙○○負責。
      （三）被告甲○○部分：刑事部分目前尚未確定，系爭車
            輛究竟有無遭解體，應由原告負舉證責任，又系爭
            車輛失竊的日期94年02月02日，依先前刑事判決所
            認，被告甲○○是在94年10月才加入，不能要求被
            告甲○○負責。
      （四）被告己○○部分：刑事案件目前在上訴中，原告的
            主張被告己○○不同意，其餘引用刑事案件之理由
            及其他被告之抗辯。
丙、依民事訴訟法第270條之1整理並協議簡化爭點如下：
  一、被告是否有共同侵權行為，而應對訴外人財盟小客車租賃
      股份有限公司負損害賠償責任？
  二、原告本於保險代位，請求被告連帶賠償，是否有理？
丁、得心證之理由：
  一、原告所承保被保險人「財盟小客車租賃股份有限公司」所
      有之車牌號碼DD-5857號自小客車，前由訴外人「人喜緣
      有限公司」代表人耿龍杰承租使用，訴外人耿龍杰於民國
      94年02月02日許將系爭DD-5857 號自小客車交付設於台中
      縣豐原市○○路54-1號之洗車廠洗車時，遭竊盜集團成員
      何俊興、許青海二人進入洗車廠內調換鑰匙，再於同日18
      時許進入訴外人耿龍杰位於臺中市○區○○街2 段27巷12
      號住處地下室停車場內竊取得手。訴外人耿龍杰於同日21
      時30分許向台中市警察局第三分局勤工派出所報案失竊，
      原告已依竊盜保險契約之約定，賠付被保險人2,385,450
      元〔計算式：2,790,000 （保險金額）×95% （一個月以
      上、未滿二個月折舊率）×90% （扣自負額）﹦2,385,45
      0 元〕等情，業據原告提出汽車保險單、牌照登記書、原
      廠證明書、完稅證明書、車輛失竊證明單、臺灣高等法院
      臺中分院95年度上訴字第1890號刑事判決、理賠計算書、
      賠款滿意書等為證，核屬相符，被告等人對此部分僅辯稱
      「不清楚」，而未提出其他不同事實之抗辯而為爭執，是
      原告此部分主張，信屬實在。
  二、依兩造所援引而為主張及抗辯之本院95年度訴字第987號
      及台灣高等法院台中分院96年度上更（一）字第250號刑
      事判決所示，訴外人羅育雄所組成之竊車解體集團，與本
      件相關之犯罪事實為：訴外人羅育雄自90年9 月間起，與
      周家福、許清海及其他年籍不詳綽號「阿信」、「阿富」
      、「阿民」等成年男子，共組竊車勒贖解體贓車集團，其
      中本件各被告參與之涉犯之犯罪行為如下：
      （一）被告丁○○部分：
            被告丁○○係自93年03月、04月間起加入訴外人羅
            育雄為首之竊車集團，負責解體贓車、運送零件，
            另代訴外人羅育雄尋找可供藏放、解體贓車之倉庫
            ，及於94年10月、11月間，分別僱用訴外人王智賢
            、王秋元在台中縣龍井鄉○○路編號「忠和枝121
            右8 號」電線桿旁之鐵皮屋內解體贓車。
      （二）被告乙○○部分：
            被告乙○○係自94年09月間起加入訴外人羅育雄為
            首之竊車集團，負責竊車。
      （三）被告甲○○部分：
            被告甲○○為訴外人羅育雄之妻，係自94年10月間
            起，加入訴外人羅育雄為首之竊車集團，負責抄寫
            贓車資料、處AB車之買賣價金、或代訴外人羅育雄
            交付竊車代價予被告乙○○。
      （四）被告己○○部分：
            被告己○○係自94年4月間起，加入訴外人羅育雄
            為首之竊車集團，負責組裝及維修AB車。
  三、按數人共同不法侵害他人之權利者，連帶負損害賠償責任
      ﹔不能知其中孰為加害人者，亦同。造意人及幫助人，視
      為共同行為人。民法第184 條、第185 條定有明文。原告
      所承保之車牌號碼DD-5857 號自小客車，遭訴外人羅育雄
      為首之竊車解體集團成員何俊興、許青海二人進入洗車廠
      內調換鑰匙，再於同日18時許進入訴外人耿龍杰位於臺中
      市○區○○街2 段27巷12號住處地下室停車場內竊取得手
      ，而被告丁○○自93年03月、04月間起即已加入上開竊車
      解體集團，其縱未親自竊取或解體系爭DD-5857 號自小客
      車，然其既已加入訴外人羅育雄為首之竊車解體集團，對
      該竊車解體集團其他成員所為之分工犯行，仍應負共犯之
      責。是被告丁○○就訴外人羅育雄為首之竊車解體集團所
      為之共同不法侵害他人之犯行，應屬共同行為人，不因其
      有無親自竊取或解體系爭DD-5857 號自小客車而有所區別
      。被告丁○○所為非伊所竊取或解體，伊不須負責之抗辯
      ，核非可採。又系爭DD-5857 號自小客車失竊後，原告既
      已依竊盜保險契約之約定，賠付被保險人2,385,450 元，
      則原告本於共同侵權行為及保險代位之法律關係，訴請被
      告丁○○賠償2,385,450 元，按週年利率5 ％計算之法定
      利息，核屬有據。
  四、原告所另請求被告乙○○、甲○○、己○○連帶賠償部分
      ：
      （一）按民法第185 條規定之共同侵權行為，分為共同加
            害行為、共同危險行為、造意及幫助行為。所謂共
            同加害行為，須共同行為人皆已具備侵權行為之要
            件，始能成立；造意及幫助行為，須教唆或幫助他
            人為侵權行為，方足當之。行為人相互之間固不以
            意思聯絡為必要，但乃須各行為人之故意或過失行
            為，均為其所生損害之共同原因，始足成立。且該
            幫助行為與損害間須有相當因果關係，始能構成幫
            助之侵權行為，如欠缺其一，即無成立共同侵權行
            為。
      （二）本件原告訴請被告乙○○、甲○○、己○○連帶賠
            償系爭DD-5857 號自小客車失竊後，原告依竊盜保
            險契約之約定所賠付被保險人2,385,450 元。但查
            ，系爭DD-5857 號自小客車係於94年02月02日18時
            許，在訴外人耿龍杰位於臺中市○區○○街2 段27
            巷12號住處地下室停車場內失竊。而依刑事判決所
            認定被告乙○○、甲○○、己○○加入訴外人羅育
            雄為首之竊車集團之時間，分別為94年09月間、94
            年10月間及94年04月間。系爭DD-5857 號自小客車
            既係於被告乙○○、甲○○、己○○加入訴外人羅
            育雄為首之竊車集團之前，即行失竊，客觀上難認
            被告乙○○、甲○○、己○○之上開犯行，與系爭
            DD-5857 號自小客車之失竊間，有何共同加害行為
            、共同危險行為、造意或幫助行為存在？亦難認原
            告所受損害，與被告乙○○、甲○○、己○○於94
            年04月間之後加入訴外人羅育雄為首之竊車集團之
            犯行間，有相當因果關係存在。是原告主張被告陳
            昱餘、甲○○、己○○亦應就其所受損害負連帶賠
            償責任一節，核非有據。原告此部分損害，應另向
            其他詐欺集團成員為請求。
  五、綜上所述，原告本於侵權行為及保險代位之法律關係，訴
      請被告連帶賠償2,385,450 元，及自97年03月21日起至清
      償日止，按週年利率百分之5 計算之利息。就其中被告丁○○應賠償原告2,385,450 元，及自97年03月21日起至清
      償日止，按週年利率百分之5 計算之利息範圍內，為有理
      由，爰予准許；對被告乙○○、甲○○、己○○部分所為
      請求，則非有理，應予駁回。
丁、據上論結，原告之訴為一部有理由、一部無理由，依民事訴
    訟法第79條、第390條第2項、第392條，判決如主文。
中    華    民    國    97    年    4     月    30    日
                  民事第二庭    法  官  林宗成
正本係照原本作成。
如對本判決上訴，須於判決送達後20日內向本院提出上訴狀。
中    華    民    國    97    年    4     月    30    日
                                書記官  鄭晉發


司法院資訊處製作；財團法人民間司法改革基金會備份。
